臺灣桃園地方法院民事簡易判決　　　　110年度桃簡字第396號
原　　　告　邱陳鴻　
訴訟代理人　柯期文律師
被　　　告　張皓喆　
上列當事人間請求遷讓房屋等事件，本院於民國110 年10月26日
言詞辯論終結，判決如下：
    主      文
被告應將門牌號碼桃園市○○區○○路○○○○○○號一四樓之
二房屋騰空遷讓返還予原告。
被告應給付原告新臺幣參拾萬元，及自民國一一○年二月十八日
起至被告遷讓返還第一項房屋之日止，按月給付原告新臺幣伍仟
元。
原告其餘之訴駁回。
訴訟費用由被告負擔。
本判決第一項及第二項屆期部分得假執行。
    事實及理由
壹、程序部分：
    本件被告經合法通知，無正當理由未於言詞辯論期日到場，
    核無民事訴訟法第386 條所列各款情形，爰依原告之聲請，
    由其一造辯論而為判決。
貳、實體部分：
一、原告主張：訴外人張雅棠於85年間購買門牌號碼桃園市○○
    區○○路000000號14樓之2 房屋（下稱系爭房屋），與其子
    即被告、訴外人邱美英（為原告之姑姑）、邱美英母親、邱
    美英兒子共同居住，邱美英兒子於92年間買下同棟13樓之3
    房屋後，邱美英與母親、兒子即搬離系爭房屋。嗣於93年間
    因張雅棠在外積欠債務，系爭房屋將遭查封拍賣，邱美英念
    及舊情協助尋得訴外人吳文隆向張雅棠購買系爭房屋，以避
    免系爭房屋遭到法拍，吳文隆向銀行申辦貸款之同時，與張
    雅棠簽立租賃契約書（下稱系爭租約），約定由張雅棠承租
    系爭房屋，租賃期間自93年11月5 日起至94年10月31日止，
    租金為每月新臺幣（下同）14,000元，押租金2 萬元，惟吳
    文隆因貸款未果而未購買系爭房屋，邱美英另找到其姪子即
    原告於93年10月19日購買系爭房屋，並沿用系爭租約，原告
    授權邱美英代為處理系爭房屋之出租事宜。而系爭租約租期
    屆滿後，被告及張雅棠繼續使用系爭房屋，原告未為反對之
    意思繼續向張雅棠收取租金，是系爭租約已轉為不定期租約
    。嗣於99至100 年間，張雅棠因中風而經濟能力陷於窘迫，
    邱美英代原告表示租金減為每月5,000 元，張雅棠即持續給
    付每月租金5,000 元，然自103 年1 月即未給付租金，扣除
    押租金2 萬元後，已逾2 個月租金未繳，經邱美英數次代原
    告口頭催討仍未繳納。復於103 年末，被告向邱美英口頭表
    示願承租系爭房屋，邱美英代原告與被告約定由被告給付每
    月租金5,000 元，但未簽訂書面租約，惟被告僅繳納系爭房
    屋之水電瓦斯費用至108 年10月，但從未給付租金、管理費
    、清潔費，邱美英遂於104 年間向被告表示終止租賃關係，
    是兩造間之租賃關係應已不存在，故被告為無權占有系爭房
    屋，爰依民法第767 條第1 項、第179 條之規定提起本件訴
    訟等語。並聲明：（一）確認兩造間就系爭房屋之租賃關係
    不存在。（二）被告應將系爭房屋騰空遷讓返還予原告。（
    三）被告應給付原告30萬元，及自起訴狀繕本送達翌日起至
    被告遷讓返還系爭房屋之日止，按月給付原告5,000 元。
二、被告未於言詞辯論期日到場，亦未提出準備書狀作何聲明或
    陳述。
三、原告主張之事實，業據提出系爭租約、建物所有權狀、建物
    登記謄本、管理費收繳單、房屋稅繳款書、系爭房屋現場照
    片、戶籍謄本等影本為證（見本院卷第6 至11、19至21、42
    至47、76至79頁），經核與其所述相符，而被告既受合法通
    知，而未於言詞辯論期日到場，亦未提出準備書狀為爭執，
    爰依民事訴訟法第436 條第2 項、第280 條第3 項準用第1
    項規定，視同自認，堪認原告之主張為真實。
四、本院之判斷：
（一）請求確認兩造間租賃關係不存在部分：
      按確認法律關係之訴，非原告有即受確認判決之法律上利
      益者，不得提起之，民事訴訟法第247 條第1 項前段定有
      明文。所謂有即受確認判決之法律上利益，係指法律關係
      存否不明確，原告在法律上之地位有不安之狀態存在或有
      受侵害之危險，而此種不安之狀態或危險，能以確認判決
      除去者而言。查原告主張兩造就系爭房屋現已無租賃關係
      ，而起訴請求確認兩造間就系爭房屋之租賃關係不存在，
      惟原告另主張兩造就系爭房屋原有不定期租賃契約存在，
      但已合法終止，故請求被告遷讓返還系爭房屋，並請求被
      告給付相當於租金之不當得利，從而，原告在法律上之地
      位即難謂有不安之狀態存在或有受侵害之危險，況被告並
      未否認原告之主張，是原告提起本件確認之訴，則無確認
      利益，應予駁回，合先敘明。
（二）請求被告騰空遷讓返還系爭房屋部分：
      次按承租人應依約定日期，支付租金；租賃定有期限者，
      其租賃關係，於期限屆滿時消滅，未定期限者，當事人得
      隨時終止契約；承租人於租賃關係終止後，應返還租賃物
      ；所有人對於無權占有或侵奪其所有物者，得請求返還之
      ，民法第439 條前段、第450 條第1 項、第2 項前段、第
      455 條前段、第767 條第1 項前段分別定有明文。經查，
      原告本件主張之事實，核與證人邱美英之證述大致相符（
      見本院卷第72至75頁），是原告主張其為系爭房屋之所有
      權人，且兩造就系爭房屋之租賃關係已終止，請求被告應
      將系爭房屋騰空遷讓返還予原告，為有理由，應予准許。
（三）請求被告給付相當於租金之不當得利部分：
      再按無權占有他人不動產，依通常情形受有相當於不動產
      租金之利益，而不動產之所有權人或出租人，此時依通常
      情形亦受有相當於租金之損害。又利息、紅利、租金、贍
      養費、退職金及其他1 年或不及1 年之定期給付債權，其
      各期給付請求權，因5 年間不行使而消滅，民法第126 條
      定有明文。且租金之請求權因5 年間不行使而消滅，既為
      民法第126 條所明定，則凡無法律上之原因，而獲得相當
      於租金之利益，致他人受損害時，如該他人之返還利益請
      求權，已逾租金短期消滅時效之期間，對於相當於已罹於
      消滅時效之租金之利益，即不得依不當得利之法則，請求
      返還。其請求權之時效期間，仍應依前開規定為5 年（最
      高法院96年度台上字第2660號民事判決意旨參照）。經查
      ，兩造就系爭房屋之租賃關係終止後，被告仍無權占用系
      爭房屋迄今，致使原告無法使用收益系爭房屋，原告自得
      向被告請求返還其所受利益。本件兩造約定租金為每月5,
      000 元，故原告請求被告給付起訴前5 年相當於租金之不
      當得利共30萬元，及自起訴狀繕本送達被告之翌日即110
      年2 月18日起（見本院卷第27頁送達證書）至被告騰空遷
      讓返還系爭房屋止，按月給付5,000 元，亦屬有據，應予
      准許。
五、綜上所述，原告依第767 條第1 項、第179 條之規定，請求
    如主文第1 、2 項所示，為有理由，應予准許；逾此部分之
    請求，即無理由，應予駁回。
六、本件原告勝訴部分係就民事訴訟法第427 條訴訟適用簡易程
    序所為被告敗訴之判決，爰依同法第389 條第1 項第3 款規
    定，依職權宣告假執行。
七、本件事證已臻明確，原告其餘主張、陳述及所提之證據，經
    審酌均與判決結果不生影響，爰不一一論列，附此敘明。
八、訴訟費用負擔之依據：民事訴訟法第79條。
中    華    民    國   110    年    11    月    26    日
                  桃園簡易庭  法  官  陳容蓉
以上為正本係照原本作成。
如不服本判決，應於送達後20日內，向本院提出上訴狀並表明上
訴理由，如於本判決宣示後送達前提起上訴者，應於判決送達後
20日內補提上訴理由書（須附繕本）。
如委任律師提起上訴者，應一併繳納上訴審裁判費。
中    華    民    國   110    年    11    月    29    日
                              書記官  王翰揚